【裁判字號】    88,易,736
【裁判日期】    890218
【裁判案由】    偽造文書
【裁判全文】
臺灣新竹地方法院刑事判決                        八十八年度易字第七三六號
    公  訴  人  臺灣新竹地方法院檢察署檢察官
    被      告  丁○○
右列被告因偽造文書案件，經檢察官提起公訴（八十八年度偵字第三一０五號），本
院判決如左：
    主    文
丁○○共同連續行使從事業務之人，明知為不實之事項，而登載於其業務上作成之文
書，足以生損害於公眾及他人，處拘役伍拾日。如易科罰金，以佰元折算壹日。緩
刑貳年。
    事    實
丁○○係設於新竹縣竹北市縣○○路四七號二樓仕珈國際精品有限公司（以下簡稱仕
珈公司）之負責人即雇主，乙○○則自八十六年十一月八日起受僱擔任會計工作，均
為從事業務之人，有為勞工辦理勞工保險投保手續及其他有關勞工保險事務之義務，
填報勞工保險報表（包括勞工保險加報表、勞工保險退保申報表．．．等）乃為附隨
之業務。詎其與乙○○（民國五十一年四月二十日生，未經起訴）均明知丙○○自八
十六年十二月十日任職仕珈公司擔任業務員起，每月薪資為新臺幣（下同）三萬五千
元；甲○○自八十七年四月十一日任職仕珈公司擔任業務員起，每月薪資亦為三萬五
千元（起訴書誤載為三萬六千元），竟為減少勞工保險費應負擔額之支出，乃共同基
於行使業務上文書登載不實之概括聯絡，由其指示乙○○以多報少，乙○○乃連續（
一）於八十六年十二月十日，在仕珈公司內，將丙○○每月投保薪資為一萬六千五百
元之不實事項，登載於其業務上作成之文書即勞工保險加保申報表，旋於八十六年十
二月二十九日持以行使向勞工保險局申報；（二）於八十七年四月十七日，亦在仕珈
公司內，亦將甲○○每月投保薪資為一萬六千五百元之不實事項，登載於其業務上作
成之文書即勞工保險加保申報表，復於八十七年四月二十日持以行使向勞工保險局申
報，足以生損害於丙○○、甲○○應享有足額各項勞工保險給付之權利及勞工保險局
應足額收取雇主及勞工應負擔保險費之差額。案經甲○○告訴由臺灣新竹地方法院檢
察署檢察官偵查起訴。
    理    由
一、訊據被告丁○○固坦承責由會計乙○○就前揭勞工丙○○投保勞工保險薪資以多
    多報少，而共同行使業務上文書登載不實之犯行，惟辯稱告訴人甲○○之固定薪
資為每月一萬五千元，其餘係依仕珈公司管理辦法以佣金名義發放云云。然查，
    右揭事實業據告訴人甲○○迭於偵查中及本院審理時指述綦詳，核與證人丙○○
    、蘇光智證述之情節大致相符，並有仕珈公司八十七年三、四月份每月固定支出
    明細表、告訴人甲○○勞工保險卡、證人丙○○勞工保險卡、勞工保險局八十八
    年十一月一日保承字第一０二二五一八號函暨甲○○、丙○○投保薪資資料明係
    表、勞工保險加保申報表等在卷足稽。又告訴人甲○○同時指稱伊於八十七年三
    月間僅係兼職，故僅領取薪資二萬元，然八十七年四月十一日到職後領取之八十
    七年四月份薪資二萬四千元，則係依每月薪資三萬五千元之比例計算等情明確。
    參以仕珈公司八十七年三月份每月固定支出明細表確明白載明告訴人甲○○當月
    領取之金額為二萬元，並註明其「薪資」自四月份正式到職後再調整；又仕珈公
    司八十七年四月份每月固定支出明細表亦載明告訴人甲○○八十七年四月份之「
    薪資」為二萬四千元，且該「薪資」係自四月十一日起計算，此有仕珈公司八十
    七年三、四月份每月固定支出明細表附卷足參。而告訴人甲○○係自八十七年四
    月十一日到職，倘以每月薪資三萬五千元之比例折算，亦與二萬四千元之金額約
    略相當，顯然告訴人甲○○之指述，應確與事實相符。況被告亦供稱不記得為何
    告訴人甲○○八十七年四月份之薪資為二萬四千元等語，惟同時坦稱告訴人甲○○及證人丙○○均不同意改依管理辦法計算薪資，且證人丙○○迄至離職（按八
    十七年九月七日離職退保）每月固定薪資確為三萬五千元等情屬實。據此，被告
    辯稱告訴人甲○○之固定薪資為每月一萬五千元，其餘係依仕珈公司管理辦法以
    佣金名義發放云云，即顯非實在，不足採信。再者，被告已坦承證人丙○○每月
    之薪資確為三萬五千元等情無訛，且共犯乙○○係仕珈公司之會計，亦無不知告
    訴人甲○○及證人丙○○之確實薪資之理。然共犯乙○○乃供稱證人丙○○每月
    之底薪為一萬八千元，其餘係各項津貼，且被告亦表示告訴人甲○○之底薪為一
    萬五千元云云，乃顯係意圖規避之詞，亦無足採。綜上，本件事證已臻明確，被
    告犯行洵堪認定。
二、按雇主為勞工保險所填報之報表乃勞工保險條例所規定之意務，自係屬附隨業務
    ，該報表即為業務上所掌之文書。核被告為雇主，有為勞工辦理勞工保險投保手
    續及其他有關勞工保險事務之義務，填報勞工保險報表（包括勞工保險加報表、
    勞工保險退保申報表．．．等）乃為附隨之業務，自為從事業務之人，乃明知為
    不實之事項，而將勞工之投保薪資以多報少登載於其業務上作成之文書即勞工保
    險加保申報表，並進而持以行使，足以生損害於公眾及他人，所為係犯刑法第二
    百十六條、第二百十五條之行使業務上文書登載不實罪。又其與共犯乙○○間就
    上開犯行，有犯意之聯絡及行為之分擔，均為共同正犯。其先後二次行使業務上
    文書登載不實犯行，時間緊接，反覆為之，手法相同，顯係基於概括之犯意，應
    依連續犯之規定論以一罪，並依法加重其刑。又其於業務上文書登載不實行為後
    ，進而行使，則業務上文書登載不實之低度行為應為高度之行使行為所吸收，應
    不另論其業務上文書登載不實罪。爰審酌被告前此尚無何刑事前科紀錄，有臺灣
    高等法院被告全國前案紀錄表及台灣新竹地方法院檢察署刑案資料查註紀錄表各
    一紙在卷可稽，因思慮欠週，致犯本罪，且犯罪手段、情節尚非重大，嗣後亦與
    告訴人甲○○達成和解，有和解書一份附卷足參，犯罪後態度尚稱良等一切情狀
    ，酌予從輕量處如主文所示之刑，並諭知易科罰金之折算標準。又被告前未曾受
    有期徒刑以上刑之宣告，有前開台灣新竹地方法院檢察署刑案資料查註紀錄表及
    臺灣高等法院被告全國前案紀錄表在卷可參，因一時失慮，致罹刑章，經此偵審
    程序及科刑教訓，當知所警惕，諒無再犯之虞，本院因認其所宣告之刑，以暫不
    執行為適當，併予宣告緩刑二年，以啟自新。
據上論斷，應依刑事訴訟法第二百九十九條第一項後段、刑法第二十八條、第五十六
條、第二百十六條、第二百十五條、第四十一條、第七十四條第一款、罰金罰鍰提高
標準條例第一條前段、第二條，判決如主文。
本案經檢察官許麗美到庭執行職務。
中      華      民      國      八十九      年      二      月    十八  日
                                臺灣新竹地方法院刑事第二庭
                                    法  官  汪  銘  欽
右正本證明與原本無異。
如不服本判決，應於判決送達後十日內向本院提出上訴狀（應附繕本），上訴於臺灣
高等法院。
                                    書記官  鄭  敏  郎
中      華      民      國      八十九      年      二      月    十八  日
附論罪法條：
刑法第二百十五條：
從事業務之人，明知為不實之事項，而登載於業務上作成之文書，足以生損害於公眾
或他人者，處三以下有期徒刑、拘役或五百元以罰金。
刑法第二百十六條：
行使第二百十條至第二百十五條之文書者，依．．．或登載不實事項．．．之規定處
斷。


司法院資訊處製作；財團法人民間司法改革基金會備份。
